最高法院刑事判決　　　　　　　　　　 111年度台非字第17號
上　訴　人　最高檢察署檢察總長
被　　　告　張孝謙




上列上訴人因被告侵占等罪定應執行刑案件，對於臺灣花蓮地方
法院中華民國105 年11月10日確定裁定（105 年度聲字第904 號
），認為部分違背法令，提起非常上訴，本院判決如下：
    主  文
原裁定關於張孝謙所犯如其附表編號1 、2 、3 、12、12-1所示
5罪之定應執行刑撤銷。
上開部分檢察官之聲請駁回。                             
    理  由
一、非常上訴理由稱：「一、按刑事訴訟法第477 條第1 項規定
    『刑法第48條應更定其刑者，或依刑法第53條及第54條應依
    刑法第51條第5 款至第7 款之規定，定其應執行之刑者，由
    該案犯罪事實最後判決之法院之檢察官，聲請該法院裁定之
    。』經查，被告即受刑人張孝謙於102年至103年陸續犯5 件
    得易科罰金之罪經法院判決確定，並由臺灣花蓮地方法院（
    下稱花蓮地院）105 年度聲字第904 號裁定（下稱原裁定）
    附表編號1 恐嚇取財罪（有期徒刑3 月）、2 侵占罪（有期
    徒刑5 月）、3 詐欺罪（有期徒刑3 月）、12偽造文書罪（
    有期徒刑5 月）、12-1偽造文書罪（有期徒刑5 月）等得易
    科罰金之罪定應執行有期徒刑1 年。惟原裁定附表編號1 、
    2 、3 分別係經花蓮地院103 年度易字第141 號、103 年度
    訴字第83號、103 年度簡字第56號刑事判決，並分別於 103
    年7 月15日、103 年7 月16日、103 年8 月26日確定在案；
    編號12、12-1則係經臺灣高等法院花蓮分院（下稱花蓮高分
    院）105 年度上訴字第80號刑事判決，並於105 年9 月2 日
    確定在案。是上開得易科罰金之案件，犯罪事實最後判決之
    法院為花蓮高分院，揆諸前揭說明，應由臺灣高等檢察署花
    蓮檢察分署檢察官，就被告上開所犯得易科罰金之各罪，聲
    請花蓮高分院合併定其應執行之刑，方屬適法。本件臺灣花
    蓮地方檢察署檢察官誤向花蓮地院聲請，花蓮地院亦未調查
    該院是否為該案犯罪事實最後判決之法院，而未從程序上駁
    回而定應執行有期徒刑1 年，顯有所認管轄之有無係不當之
    違背法令。二、案經確定，爰依刑事訴訟法第441條、第443
    條提起非常上訴，以資糾正。」等語。
二、本院按：定應執行刑之確定裁定，與科刑之確定判決有同一
    之效力，如裁定確定後，發現其係違背法令者，自得提起非
    常上訴。又依刑法第53條所定數罪併罰有二裁判以上，應依
    同法第51條第5款至第7款定其應執行之刑者，由該案犯罪事
    實最後判決之法院之檢察官，聲請該法院裁定之。刑事訴訟
    法第477條第1項定有明文。是數罪併罰之裁定，以該案之犯
    罪事實最後判決法院為管轄法院，倘檢察官誤向非管轄法院
    聲請定應執行刑，法院應以其聲請不合法，裁定駁回。如誤
    為實體裁定，即屬不利被告。本件被告張孝謙犯原裁定附表
    編號1 、2 、3 、12、12-1之罪，均經判決處得易科罰金之
    罪確定，依各罪判決日期之先後，其犯罪事實最後判決之法
    院，應係編號12、12-1所示之臺灣高等法院花蓮分院，有各
    該刑事判決書影本及臺灣高等法院被告前案紀錄表可稽。是
    該案犯罪事實之最後判決法院為臺灣高等法院花蓮分院。按
    諸首開說明，此部分自應由臺灣高等檢察署花蓮檢察分署檢
    察官，聲請臺灣高等法院花蓮分院裁定定應執行刑。乃竟由
    臺灣花蓮地方檢察署檢察官向臺灣花蓮地方法院聲請。該院
    不察，未以其聲請不合法，裁定駁回，竟仍裁定定其應執行
    刑為有期徒刑1年，並諭知如易科罰金，以新臺幣1千元折算
    1 日。自屬違背法令。案經確定，且不利於被告，非常上訴
    意旨執以指摘，洵有理由，應由本院判決將原裁定關於此部
    分撤銷，並駁回檢察官此部分之聲請，以資救濟。
據上論結，應依刑事訴訟法第447第1項第1款，判決如主文。  
中    華    民    國   111    年    2     月    17    日
                  刑事第二庭審判長法  官  林  勤  純  
                                  法  官  莊  松  泉  
                                  法  官  李  釱  任  
                                  法  官  吳  秋  宏  
                                  法  官  王  梅  英  
本件正本證明與原本無異
                                  書記官
中    華    民    國   111    年    2     月    22    日